【裁判字號】    95,婚,26
【裁判日期】    950314
【裁判案由】    離婚
【裁判全文】
臺灣臺中地方法院民事判決                95年度婚字第26號
原      告  丁○○
即反訴被告
訴訟代理人  陳隆天律師
被      告  甲○○
即反訴原告
訴訟代理人  梁基暉律師
上列當事人間請求離婚事件，本院於民國九十五年三月二日言詞
辯論終結，判決如下：
    主  文
准原告與被告離婚。
訴訟費用由被告負擔。
反訴原告之訴駁回。
反訴訴訟費用由反訴原告負擔。
    理  由
甲、程序部分：
    按婚姻無效、確認婚姻成立或不成立、撤銷婚姻、離婚或夫
    妻同居之訴，得合併提起，或於第一審或第二審言詞辯論終
    結前，為訴之變更、追加或提起反訴，民事訴訟法第五百七
    十二條第一項定有明文。經查：本件被告於訴訟中（民國九
    十五年二月九日）提起反訴，聲明反訴被告應與反訴原告同
    居，揆諸上開說明，為法所許，爰准許之，合先敘明。
乙、本訴部分：
壹、原告主張：兩造於民國七十五年一月十一日結婚，婚後夫妻
    感情尚融洽。然被告自七十九年間起，因懷疑原告有不貞之
    行為，經常在家嚴詞逼供，且對原告採不信任之態度、疑心
    甚重、處處防備，並跟蹤原告，若耳聞原告與異性友人或同
    事共同出入公共場所，待原告返家後，被告必是一番吵鬧、
    質問、口出穢言或污衊，甚者，被告竊聽原告之電話並予以
    錄音，以之要脅原告。原告精神瀕臨崩潰，遂於八十九年八
    月十二日，吞服大量鎮靜劑，以求解脫。原告獲救後，原告
    母親因不忍原告繼續受苦，便將原告帶離被告住所，租屋獨
    居，自力謀生。分居期間，被告雖曾打過一次電話至診所，
    然被告口出惡言辱罵原告，全診所皆知，又被告堂弟曾陪同
    被告與原告商談，然無下文，兩造對他方之生活均不聞不問
    ，既未共同生活亦不再相互關心，有如陌生人。綜上所述，
    被告行為足以破壞兩造間之共同生活，並對兩造家庭生活之
    幸福美滿有重大妨礙，自得認與所謂難以維持婚姻之重大事
    由相當，爰依民法第一千零五十二條第二項之規定，訴請離
    婚。並聲明：如主文第一項所示。
貳、被告則以：原告主張被告因懷疑原告外遇，經常在家嚴詞逼
    供，且對原告採取不信任態度、疑心甚重，甚至跟蹤原告等
    事實，被告均否認之；原告復主張被告若耳聞原告與異性友
    人或同事共同出入公共場所，待原告返家後，被告必是一番
    吵鬧、質問、口出穢言或污衊，被告亦否認有此等事實；原
    告另主張於八十九年八月十二日吞服鎮靜劑以求解脫之事實
    ，被告雖不否認原告曾因吞服鎮靜劑而送醫救治，然就原告
    主張之原因係因被告懷疑原告外遇云云，被告均予以否認，
    兩造間固有爭吵，然兩造曾於八十九年四月一同前往普吉島
    旅遊，又原告送醫救治時，被告亦至醫院悉心照護，被告實
    不知原告為何吞服藥物；雖曾因爭吵而指責原告外遇，然實
    非故意質疑原告忠誠，係因原告與異性友人通話過久，因吃
    醋所生之氣話；原告離家期間，被告如打電話或至原告診所
    ，原告即稱被告騷擾或是報警，被告曾多次請求兩造之子邀
    請原告返家團圓，然原告皆未理會，被告亦央求被告妹妹、
    叔叔、友人前往與原告懇談，仍為原告拒絕，迄今已五年餘
    ；原告明知子女有先天性疾病，竟棄子女於不顧，因氣憤始
    向子女提及有錄音帶證明原告外遇，係一時氣話。故原告並
    未舉證證明有何難以維持婚姻之重大事由等語，資為抗辯。
    並聲明：原告之訴駁回。
參、得心證之理由
  一、原告主張，兩造婚姻關係現仍存續中，自八十九年八月十
      二日原告吞服安眠藥急診出院翌日即分居迄今之事實，業
      據其提出戶籍謄本、診斷證明書（均為正本）各乙份為證
      ，並為被告所不爭執，此部分之主張，堪信為真實。
  二、原告又主張，被告因懷疑原告有不貞之行為，而質問、口
      出穢言或污衊原告等事實，業據原告提出錄音帶暨錄音譯
      文乙份為證，被告對於該錄音譯文內容之真正並不爭執，
      惟辯稱兩造因金錢問題發生爭執，被告因爭吵而指責原告
      外遇，實非故意質疑原告忠誠，係因原告與異性友人通話
      過久，被告因吃醋所生之氣話，且係原告離家之後所說氣
      話云云，觀之被告所不爭執之錄音譯文 (八十九年六月二
      十二日、八十九年六月二十三日)內容，諸如：「那時候
      ，你跟那隻龜坐那麼近，常常在聯絡」「可見你一點都不
      關心我，就像你一天到晚在跟別人聯絡」「我不是要跟妳
      吵，我是看妳沒睡醒，我在顧小孩，妳去跟別人同居」「
      我說的都是事實，妳若要聽錄音帶，我可以拿給你聽，上
      面說妳們住在一起，我要拿錄音帶，給妳家裡的人聽」「
      這些話我會跟我孩子講啊！家裡、娘家若不理解，我會跟
      我家人講，不然我會跟社會講，一肚子火，我說的這些話
      ，妳又在錄，妳拿回去給妳家人聽沒關係」等語，參酌原
      告為藥劑師之身分，被告為高中畢業，現從事藥商工作，
      兩造均為受有相當教育、有一定社會身分地位之人，遇事
      本當出於理性溝通，非不順從己意即憤而出言污衊他方，
      觀之被告上開言語，顯係對原告人格權之重大侵害，違反
      夫妻間應有互信、互敬、互諒之情，難謂僅係一時氣話而
      已。且被告既稱會有上揭言語，係因原告與異性友人通話
      過久，始有上開言語，既係親眼見原告與異性友人通話，
      當係未分居前之事，參酌上開錄音譯文亦係兩造分居前發
      生，足認被告懷疑原告不貞乙節，發生於兩造分居前，所
      為分居後一時氣話之抗辯，難認真實。
  三、原告另主張，兩造分居期間，被告雖打過一次電話至診所
      ，然被告口出惡言辱罵原告，全診所皆知，又被告堂弟曾
      陪同被告與其商談，然無下文，兩造對他方之生活均不聞
      不問，既未共同生活亦不再相互關心，有如陌生人等語；
      被告則抗辯稱原告離家期間，其如打電話或至原告診所，
      原告即稱被告騷擾或是報警，其曾多次請求兩造之子邀請
      原告返家團圓，然原告皆未理會，其亦央求其妹、叔叔、
      友人前往與原告懇談，仍為原告拒絕，迄今已五年餘云云
      。經查：證人即兩造子女乙○○到庭證稱略以：原告離家
      後，被告曾告訴伊懷疑原告有外遇，被告會指特定名字且
      有錄音，但伊未聽過錄音內容，在伊國中、高中時，皆聽
      過被告講這些事，最近就沒有了，兩造從伊國中時即分房
      、分居（八十九年六月間），兩造分居後互不往來，過節
      亦未團圓，兩造未透過伊傳話，兩造亦不會向伊要對方電
      話或問候對方生活，原告兩年前更換工作後，被告僅於本
      件訴訟前向伊要過原告聯絡電話等語，證人即兩造子女丙
      ○○到庭證稱略以：情形大致同證人乙○○所言，兩造分
      居後，原告會問伊被告現在在做什麼事情，被告不會問伊
      原告之情形，被告三年前即跟伊說過原告有外遇，有跟伊
      說過對方名字，但伊不記得了，被告父母曾請伊轉告原告
      回來，曾告訴原告一次，然原告並無表示等語（均參照本
      院九十五年二月九日言詞辯論筆錄），證人即被告母親陳
      李牽到庭證述稱：原告八十九年離家，伊未找過原告，亦
      不知原告離家原因，未問過被告，亦不知親家之聯絡方式
      ，曾請兩造子女請原告回家等語，證人即被告叔叔陳俊卿
      到庭證稱略以：原告剛離家時，被告曾請伊去診所找原告
      回家，伊去過二次，原告稱與被告有口角，會考慮回家之
      事等語（均參照本院九十五年二月二十一日言詞辯論筆錄
      ），參酌證人等均係兩造至親，對於兩造婚姻狀況，理應
      知之甚詳，所為證言互無矛盾，應可採信。揆諸上開事證
      ，被告於兩造分居期間，雖曾試圖溝通、協調，然被告未
      有具體事證足以證明原告有違反夫妻忠誠義務之情事，卻
      屢屢於兩造子女面前詆毀原告貞操，被告顯然怠於努力及
      無心維護兩造婚姻之幸福和諧。復徵之兩造既係夫妻關係
      ，遇有情感不和或意見相佐，實應理性和平與他方溝通解
      決，原告長期在外滯留不歸，無謂堅持反而封閉兩造間之
      互動溝通管道。是依上情，兩造就婚姻危機均未再為妥適
      之處理，致迄今仍處於分居狀態。
  四、按民法第一千零五十二條第二項規定：有前項以外之重大
      事由，難以維持婚姻者，夫妻之一方得請求離婚，但其事
      由應由夫妻之一方負責者，僅他方得請求離婚。立法意旨
      在符合現代多元化社會之需要，使裁判離婚之事由較富彈
      性，當婚姻破裂時，夫妻已無共同生活之實質時，即得請
      求離婚。又婚姻如有難以維持之重大事由，於夫妻雙方均
      須負責時，應比較雙方之有責程度，僅責任較輕之一方，
      得向責任較重之他方請求離婚，如雙方之有責程度相同，
      則雙方均得請求離婚，以符公平（最高法院九十年度臺上
      字第一六三九號判決意旨參照）。本件被告無任何確實證
      據得以證明或合理懷疑原告有何對被告不貞之行為，卻誣
      指原告外遇，致原告深覺人格受辱而離家出走，而於原告
      離家後，仍當面向子女指述原告有不貞之行為，非但影響
      兩造夫妻情感之和睦與信任之基礎，亦難謂非係對原告之
      人格尊嚴造成重大傷害，顯已逾越夫妻通常所能忍受之程
      度。復徵之婚姻乃一男一女之兩性結合，以組織家庭，並
      『永久共同生活』為目的，兩造於分居期間，原告未主動
      釋出解決兩造婚姻困境方法，亦拒絕與被告溝通，被告雖
      親為或委請親人代為溝通，然仍在子女面前指摘原告不貞
      ，抵銷其挽回婚姻之誠意，顯然兩造均欠缺維繫夫妻關係
      之實質努力與作為，兩造均無意維持婚姻，致無法共同經
      營婚姻生活；再者，兩造分居迄今已逾五年，顯與夫妻關
      係成立之本質有違，遑論夫妻間能互助、互愛、互信、互
      敬。是依上情，足見兩造間之婚姻已生破綻而無回復之希
      望，且任何人處於同一情況下，亦不願繼續維持婚姻生活
      ，堪信本件兩造間確有難以維持婚姻之重大事由存在。而
      就該項離婚事由觀之，兩造對婚姻發生破綻均有過失，且
      被告應負較重之責，亦堪認定。揆諸前揭說明，原告依民
      法第一千零五十二條第二項規定請求離婚，洵屬正當，應
      予准許。
丙、反訴部分：
壹、反訴原告起訴主張：兩造婚姻關係現仍存續中，反訴被告於
    八十九年離家後即未返家，雖反訴原告多次請人央求反訴被
    告返家，惟均遭反訴被告拒絕。為此依民法第一千零零一條
    規定，反訴請求履行同居義務等語。
貳、按夫妻互負同居之義務，固為民法第一千零零一條所明定。
    惟同居義務在婚姻成立時發生，婚姻解消時消滅。查本件既
    准反訴被告與反訴原告離婚，如前所述，則反訴原告請求履
    行夫妻同居義務，顯欠缺權利保護要件，自應駁回其請求。
丁、訴訟費用負擔的依據：民事訴訟法第七十八條。
中    華    民    國    95    年    3     月    14    日
                  家事法庭    法  官  陳學德
以上正本係照原本作成
如對本判決上訴須於判決送達後廿日內向本院提出上訴狀
中    華    民    國    95    年    3     月    14    日
                              書記官


司法院資訊處製作；財團法人民間司法改革基金會備份。
